臺灣高等法院刑事判決
109年度上訴字第1758號
上  訴  人  
即  被  告  陳俊昌
選任辯護人  呂承翰律師（法扶律師）
上列上訴人即被告因違反毒品危害防制條例案件，不服臺灣新北
地方法院108年度訴字第1181號，中華民國109年3月12日第一審
判決（起訴案號：臺灣新北地方檢察署108年度偵字第24368號）
，提起上訴，本院判決如下：
    主      文
上訴駁回。               
    事實及理由
一、經本院審理結果，認第一審以上訴人即被告陳俊昌犯修正前
    毒品危害防制條例第4條第6項、第2項之販賣第二級毒品未
    遂罪，依刑法第25條第2項及修正前毒品危害防制條例第17
    條第2項之規定遞減輕其刑後，判處有期徒刑1年9月，並諭
    知扣案如原判決附表編號1所示之物均沒收銷燬，扣案如原
    判決附表編號2所示之物沒收，認事用法、量刑及沒收之諭
    知均無不當，應予維持，並引用第一審判決書記載之事實、
    證據及理由（如附件）。查被告行為後，毒品危害防制條例
    雖於109年1月15日總統華總一義字第10900004091號令修正
    公布，於109年7月15日生效，修正前毒品危害防制條例第4
    條第2項規定：「製造、運輸、販賣第二級毒品者，處無期
    徒刑或7年以上有期徒刑，得併科新臺幣1千萬元以下罰金」
    ，修正後之法定刑提高為「處無期徒刑或10年以上有期徒刑
    ，得併科新臺幣1千5百萬元以下罰金」，經比較新舊法，修
    正後之規定並未較有利於被告，依刑法第2條第1項前段之規
    定，自應適用被告行為時即修正前毒品危害防制條例之規定
    論處。從而，原判決雖未及審酌比較修正前後毒品危害防制
    條例之規定，而適用行為時法，然因結果並無不同，對判決
    不生影響，並不構成撤銷之原因（最高法院96年度台上字第
    270號判決意旨參照），附此敘明。
二、被告上訴意旨略以：被告犯罪確有不該，惟已自白犯罪，態
    度尚佳，並無販售毒品之前科，又有穩定工作，本件販賣毒
    品僅有1次，數量尚少，且因未遂，並無獲利，情節尚屬輕
    微，與毒梟或組織型大量販毒者有別，危害社會程度有異，
    請給予被告附條件緩刑之機會云云。
三、本院查：
　　受2年以下有期徒刑、拘役之宣告，而有刑法第74條第1項所
    列2款情形之一，認以暫不執行為適當者，得宣告2年以上5
    年以下之緩刑，刑法第74條第1項固定有明文。惟宣告緩刑
    ，除應具備刑法第74條所定條件外，法院應就被告有無再犯
    之虞，能否由於刑罰之宣告而策其自新，及有無可認為暫不
    執行刑罰為適當之情形等因素而為判斷，屬實體法上賦予法
    院得依職權裁量之事項（最高法院107年度台上字第4923號
    判決意旨參照）。而原判決關於本件被告不宜宣告緩刑之原
    因，業於理由欄詳予說明：毒品氾濫不僅戕害國民個人身心
    ，對於社會治安、風氣亦有嚴重危害，是我國依法嚴令禁止
    製造、運輸、販賣毒品等行為，以截堵毒品來源，拔除貽害
    之本，杜絕流入之途，爾來政府單位亦一再嚴申查緝毒品犯
    罪之決心，而被告前於101年間，曾有持有毒品為警查獲並
    經法院判處罪刑之紀錄，有本院被告前案紀錄表在卷可參，
    雖距本案犯行時間已逾5年，前案所犯罪責亦非重大（經判
    處拘役40日），但其對於毒品交易為檢警機關嚴予取締之犯
    罪，及法律立有重典處罰乙節，自當有所知悉，卻仍欲販賣
    毒品牟利，助長毒品氾濫，與一般年輕識淺而誤蹈法網者，
    尚難同視，且本案經依法遞減其刑後，其法定最低本刑已由
    有期徒刑7年以上，減為有期徒刑1年9月以上，法定本刑已
    大幅減低，本院並依刑法第57條規定審酌上開各情而從輕量
    處上開罪刑，尚難認本件所宣告之刑有何以暫不執行為適當
    而得宣告緩刑之情形等語（詳如原判決理由欄貳三㈡所載）
    。故原判決於科刑時，已考量被告上訴意旨所指之被告犯後
    坦承犯行、販賣毒品數量、金額非鉅、未及賣出即為警查獲
    及目前從事正當工作等情，量處妥適之刑度，且審認被告曾
    因持有毒品經法院判處罪刑，仍欲販賣毒品牟利，及本案已
    依未遂及偵審中自白規定遞減其刑後，難認有何以暫緩執行
    刑罰為適當之情形，經核並無裁量權濫用之違誤。復衡以，
    被告無視法律嚴厲禁制，本案販賣毒品行為固雖不遂，然已
    彰顯其情危害甚鉅，職是之故，若未對被告執行適當刑罰，
    實無法裨益其再社會化，難期預防及矯正之成效，揆諸前開
    實務見解，本件自不宜宣告緩刑。故被告提起本件上訴，無
    非就原審之量刑反覆爭執，並未再有其他舉證為憑，實屬無
    據，應予駁回。
據上論斷，應依刑事訴訟法第373條、第368條，判決如主文。
本案經檢察官謝茵絜提起公訴，檢察官曾文鐘到庭執行職務。
中　　華　　民　　國　　109 　年　　7 　　月　　15　　日
                  刑事第十五庭  審判長法　官  劉興浪
  　　　　　　　　　　　　　　　　　　法　官  陳信旗
  　　　　　　　　　　　　　　　　　　法　官  林怡秀
以上正本證明與原本無異。
如不服本判決，應於收受送達後20日內向本院提出上訴書狀，其
未敘述上訴之理由者並得於提起上訴後20日內向本院補提理由書
（均須按他造當事人之人數附繕本）「切勿逕送上級法院」。
                                      書記官  陳采薇
中　　華　　民　　國　　109 　年　　7 　　月　　16　　日
附錄：本案論罪科刑法條全文
修正前毒品危害防制條例第4條
製造、運輸、販賣第一級毒品者，處死刑或無期徒刑；處無期徒
刑者，得併科新臺幣二千萬元以下罰金。
製造、運輸、販賣第二級毒品者，處無期徒刑或七年以上有期徒
刑，得併科新臺幣一千萬元以下罰金。
製造、運輸、販賣第三級毒品者，處七年以上有期徒刑，得併科
新臺幣七百萬元以下罰金。
製造、運輸、販賣第四級毒品者，處五年以上十二年以下有期徒
刑，得併科新臺幣三百萬元以下罰金。
製造、運輸、販賣專供製造或施用毒品之器具者，處一年以上七
年以下有期徒刑，得併科新臺幣一百萬元以下罰金。
前五項之未遂犯罰之。

附件：
臺灣新北地方法院刑事判決             108年度訴字第1181號
公　訴　人　臺灣新北地方檢察署檢察官
被　　　告　陳俊昌　
選任辯護人　呂承翰律師
上列被告因違反毒品危害防制條例案件，經檢察官提起公訴（10
8年度偵字第24368號），本院判決如下：
    主  文
陳俊昌販賣第二級毒品，未遂，處有期徒刑壹年玖月。扣案如附
表編號1所示之物均沒收銷燬；扣案如附表編號2所示之物沒收。
    事  實
一、陳俊昌意圖營利，基於販賣第二級毒品之犯意，於民國108
    年7月29日前某時，以其使用之門號0000000000號行動電話
    連結至網際網路，並使用交友軟體「GRINDR」，以暱稱「（
    菸圖）問!我有故事、你有酒嗎?」等暗語，散布販賣毒品訊
    息，適有員警於108年7月29日18時許執行網路巡邏勤務時發
    現，遂喬裝買家與陳俊昌以上開通訊軟體聯繫後，雙方議定
    以新臺幣（下同）7,000元之價格，購買第二級毒品甲基安
    非他命2公克，並相約在新北市○○區○○○路00號全家便利商店
    前見面交易。嗣同日21時40分許，喬裝買家之員警抵達上址
    與陳俊昌碰面後，陳俊昌將喬裝買家之員警帶往新北市○○區
    ○○○路00號前，喬裝買家之員警交付7,000元價金與陳俊昌收
    受後，陳俊昌向喬裝買家之員警表示毒品放置在上開地點旁
    之柱子上，經喬裝買家之員警在該位置取得甲基安非他命2
    包（驗餘淨重合計1.9238公克）後，隨即表明表明身分，陳
    俊昌因而當場為警查獲而未遂，並扣得上開第二級毒品甲基
    安非他命2包、行動電話1支（含0000000000號SIM卡1張）（
    詳如附表）。
二、案經新北市政府警察局新莊分局報告臺灣新北地方檢察署檢
    察官偵查起訴。
    理  由
壹、證據能力方面：
    被告以外之人於審判外之陳述，雖不符合刑事訴訟法第159
    條之1至第159條之4之規定，而經當事人於審判程序同意作
    為證據，法院審酌該言詞陳述或書面陳述作成時之情況，認
    為適當者，亦得為證據，刑事訴訟法第159條之5第1項定有
    明文。查本案所引用之被告以外之人於審判外之言詞或書面
    陳述，雖屬傳聞證據，惟被告及辯護人均不爭執證據能力，
    且迄言詞辯論終結前亦未再聲明異議，本院審酌此等證據資
    料製作時之情況，尚無違法不當，以之作為證據應屬適當，
    而認前揭證據資料均有證據能力。
貳、認定事實之理由及證據
一、上揭犯罪事實，業據被告陳俊昌於偵查及本院審理時坦承不
    諱（見偵字卷第111至113頁、本院卷第59、97頁），復有被
    告於網路交友軟體刊登之訊息截圖照片、喬裝買家之員警與
    被告間之對話內容截圖照片共18張（見偵字卷第43至60頁）
    、對話譯文1份（見偵字卷第73至75頁）及為警查獲時現場
    照片11張（見偵字卷第66至71頁）在卷可參，並有如附表所
    示之物扣案可資佐證。又扣案如附表編號1所示之白色或透
    明晶體2包，經鑑定結果均檢出第二級毒品甲基安非他命成
    分，此有臺北榮民總醫院108年10月8日北榮毒鑑字第C00000
    00號鑑定書在卷可憑（見偵字卷第147頁）。足認被告上開
    任意性自白確與事實相符，堪予採信。
二、按甲基安非他命毒品，本無一定之公定價格，各次買賣之價
    格，或隨供需雙方之資力、關係之深淺、需求之數量、貨源
    之充裕與否、販賣者對於資金之需求程度，以及政府查緝之
    態度，進而為各種不同之風險評估，而為機動性之調整，是
    其價格標準，自非一成不變，且販賣者從各種「價差」或「
    量差」或「純度」謀取利潤方式，亦有差異，然其所圖利益
    之非法販賣行為目的，則無二致。而一般民眾普遍認知毒品
    非法交易，向為政府查禁重罰，衡諸常情，倘非有利可圖，
    絕無平白甘冒被查獲重罰風險之理，從而，舉凡其有償交易
    ，除足反證其確另基於某種非圖利本意之關係外，通常尚難
    因無法查悉其買進、賣出之差價，而推諉無營利之意思，或
    阻卻販賣犯行之追訴。故凡為販賣之不法行為者，其販入之
    價格必較售出之價格低廉，而有從中賺取買賣差價牟利之意
    圖及事實，應屬符合論理法則而不違背社會通常經驗之合理
    判斷。而本案被告為智識正常之成年人，對於甲基安非他命
    毒品交易為檢警機關嚴予查緝之犯罪當知之甚稔，且被告與
    喬裝買家之員警未曾謀面，既非至親又無深交，倘無利可圖
    ，自無甘冒遭查獲之極大風險而為上開販賣毒品之犯行，被
    告於偵查時供承：每賣1公克安非他命可獲利1,000元等語（
    見偵字卷第113頁），故其有欲從中牟利而具有營利之意圖
    ，至為灼然。
三、綜上所述，被告販賣第二級毒品未遂之犯行，事證明確，本
    案被告犯行均堪認定，應依法論科。
參、論罪科刑
一、核被告所為，係犯毒品危害防制條例第4條第6項、第2項之
    販賣第二級毒品未遂罪。其為販賣甲基安非他命而持有該第
    二級毒品之低度行為，應為販賣未遂之高度行為所吸收，不
    另論罪。
二、刑之減輕：
(一)未遂犯減輕：
    被告基於營利意圖，於網際網路交友軟體上，以暱稱「（菸
    圖）問!我有故事、你有酒嗎?」散布販賣毒品訊息，而著手
    於販賣第二級毒品行為，嗣未及賣出即為喬裝買家之員警查
    獲，其行為僅止於未遂階段，為未遂犯，依刑法第25條第2
    項規定減輕其刑。
(二)偵查及審判中自白減輕其刑：
    毒品危害防制條例第17條第2項規定：犯第4條至第8條之罪
    於偵查及審判中均自白者，減輕其刑。查：被告於偵查及本
    院審理中均坦承本件販賣第二級毒品未遂犯行（見偵字卷第
    111至113頁、本院卷第59、97頁），應依上開規定，減輕其
    刑，並依法遞減之。
三、量刑：
(一)爰審酌被告為智識正常之成年人，當知悉毒品具有成癮性、
    濫用性，為牟取利益，竟以上開方法欲以7,000元之價格販
    賣第二級毒品甲基非他命2公克，藐視國家杜絕毒品犯罪之
    禁令，所為販賣毒品之行為，非但增加毒品在社會流通之危
    險性，且助長施用毒品成癮之惡習，戕害他人身心健康，對
    社會治安亦有相當程度之危害，犯罪動機、目的及手段均無
    可取，所幸尚未及販出即為警查獲，犯罪之危害程度已獲減
    輕，所欲販賣毒品之數量、金額尚非鉅大，兼衡其前案之素
    行紀錄，有臺灣高等法院被告前案紀錄表1份存卷可考，其
    學歷為專科畢業之智識程度（見偵字卷第15頁警詢筆錄、第
    100頁戶籍資料查詢結果），自述從事量販店協力廠商業務
    工作，須提供父母生活費用等家庭經濟生活狀況（詳見本院
    卷第98頁），及犯後坦承犯行，並表悔意之犯後態度等一切
    情狀，量處如主文所示之刑。
(二)辯護人雖請求予被告緩刑之宣告等語。惟毒品氾濫不僅戕害
    國民個人身心，對於社會治安、風氣亦有嚴重危害，是我國
    依法嚴令禁止製造、運輸、販賣毒品等行為，以截堵毒品來
    源，拔除貽害之本，杜絕流入之途，爾來政府單位亦一再嚴
    申查緝毒品犯罪之決心。而被告前於101年間，曾有持有毒
    品為警查獲並經法院判處罪刑之紀錄，有臺灣高等法院被告
    前案紀錄表在卷可參，雖距本案犯行時間已逾5年，前案所
    犯罪責亦非重大（經判處拘役40日），但其對於毒品交易為
    檢警機關嚴予取締之犯罪，及法律立有重典處罰乙節，自當
    有所知悉，卻仍欲販賣毒品牟利，助長毒品氾濫，與一般年
    輕識淺而誤蹈法網者，尚難同視，且本案經依法遞減其刑後
    ，其法定最低本刑已由有期徒刑7年以上，減為有期徒刑1年
    9月以上，法定本刑已大幅減低，本院並依刑法第57條規定
    審酌上開各情而從輕量處上開罪刑，尚難認本件所宣告之刑
    有何以暫不執行為適當而得宣告緩刑之情形，附此敘明。
四、沒收：
(一)扣案如附表編號1所示之白色或透明晶體2包，經鑑定結果均
    檢出第二級毒品甲基安非他命成分，此有臺北榮民總醫院10
    8年10月8日北榮毒鑑字第C0000000號鑑定書在卷可參（見偵
    字卷第147頁），均為被告本案遭查獲販賣之第二級毒品，
    除鑑驗用畢部分外，均應依毒品危害防制條例第18條第1項
    前段規定宣告沒收銷燬。又包裝上開毒品之外包裝袋2個，
    因其上殘留之毒品難以析離，且無析離之實益與必要，應視
    同毒品，併予沒收銷燬。
(二)扣案如附表編號2所示之物，為被告所有供其為本案販賣毒
    品未遂罪所用之物，業據被告供陳明確（本院卷第96頁），
    應依毒品危害防制條例第19條第1項規定，不問屬於犯罪行
    為人與否，宣告沒收之。
據上論斷，應依刑事訴訟法第299條第1項前段，毒品危害防制條
例第4條第2項、第6項、第17條第2項、第18條第1項前段、第19
條第1項，刑法第11條、第25條第2項，判決如主文。
本案經檢察官謝茵絜偵查起訴，由檢察官黃國宸到庭執行公訴。
中　　華　　民　　國　 109　　年　　3 　　月　　12　　日
                  刑事第九庭    審判長法  官  白光華
                                      法  官  林米慧
                                      法  官  王國耀
上列正本證明與原本無異。
如不服本判決，應於送達後20日內敘明上訴理由，向本院提出上
訴狀，上訴於本院第二審合議庭 (應附繕本) 。其未敘述上訴理
由者，應於上訴期間屆滿後20日內向本院補提理由書「切勿逕送
上級法院」。
                                      書記官  陳宥伶
中　　華　　民　　國　 109　　年　　3 　　月　　12　　日
附表
編號 物品名稱及數量 備  註 1 白色或透明晶體2包（含外包裝袋2個） 送驗結果均含第二級毒品甲基安非他命成分（驗前總淨重1.9265公克，取樣0.0027公克化驗，驗餘總淨重1.9238公克） 2 APPLE廠牌IPHONE行動電話1支（含門號0000000000號SIM卡1張） 被告所有、供其為本案販賣毒品未遂犯行所用之物